最高法院民事裁定　　　　　　　　九十四年度台抗字第七六號
　　再抗告人　乙○○
　　　　　　　甲○○
　　共　　同
　　代 理 人　林崑地律師
上列再抗告人因與相對人嘉義縣政府間聲明異議事件，對於中華
民國九十三年十一月十六日台灣高等法院台南分院裁定（九十三
年度抗字第五七一號），提起再抗告，本院裁定如下：
    主  文
再抗告駁回。
再抗告程序費用由再抗告人負擔。
    理  由
本件相對人嘉義縣政府以台灣嘉義地方法院（下稱嘉義地院）九
十一年度訴字第五二四號、台灣高等法院台南分院九十二年度上
易字第六三號民事確定判決為執行名義，就所示命再抗告人應共
同將「坐落嘉義市○○段○○段八七之四地號土地內如附圖所示
甲部分（面積六六點六三平方公尺）、乙部分（面積一一八平方
公尺）、及丙部分（面積二一點七○平方公尺）土地（下稱系爭
土地）」交還相對人部分（未聲明異議部分不另贅列），向嘉義
地院聲請強制執行。再抗告人聲明異議意旨略以：系爭土地上相
對人所有門牌號碼嘉義市○○路二三四號之房屋（下稱系爭房屋
），為再抗告人占有居住迄今已達四十餘年，因系爭房屋未辦所
有權第一次登記，相對人之返還請求權已逾十五年時效而消滅，
經嘉義地院以八十九年度嘉簡字第六八七號判決駁回相對人之訴
確定。系爭房屋之返還請求權既罹於時效而消滅，相對人即應受
其既判力之拘束，抗告人自得拒絕遷讓系爭房屋，從而相對人請
求執行返還系爭房屋占用之基地，顯屬給付不能云云。惟查，無
權占有人無權占有基地上之建物，自亦無權占有建物之基地；基
地所有人對該建物之回復請求權縱罹於時效而消滅，無權占有人
亦僅取得拒絕交還建物之抗辯權，非謂其對基地之無權占有，即
變為合法占有。其占有建物之時效利益，不能擴及於基地之占有
，進而拒絕交還基地。本件再抗告人無權占有相對人所有之系爭
房屋，固因系爭房屋未辦理所有權第一次登記，且相對人之回復
請求權亦罹於時效，惟並不因此而使再抗告人對系爭土地之無權
占有變為有權占有，而得拒絕交還系爭土地。故再抗告人不因消
滅時效完成取得拒絕交還系爭房屋之抗辯權，而得排除相對人本
於系爭土地所有人地位所得行使之物上請求權。從而相對人依執
行名義所為交還系爭土地強制執行之聲請，於法並無不合。原法
院本此見解，維持嘉義地院駁回再抗告人聲明異議之裁定，裁定
駁回其抗告，經核並無違誤。再抗告論旨，指摘原裁定不當，聲
明廢棄，非有理由。
據上論結，本件再抗告為無理由。依強制執行法第三十條之一、
民事訴訟法第四百九十五條之一第二項、第四百八十一條、第四
百四十九條第一項、第九十五條、第七十八條，裁定如主文。
中　　華　　民　　國　九十四　年　　一　　月　 二十 　日
                      最高法院民事第七庭
                          審判長法官  許　朝　雄
                                法官  謝　正　勝
                                法官  劉　福　來
                                法官  鄭　玉　山
                                法官  吳　麗　女
      本件正本證明與原本無異
                                      書  記  官
中　　華　　民　　國　九十四　年　　二　　月　　二　　日
                                                      Ｑ
